【裁判字號】    94,訴,480
【裁判日期】    950328
【裁判案由】    偽造有價證券等
【裁判全文】
臺灣臺北地方法院刑事判決               94年度訴字第480號
公  訴  人  臺灣臺北地方法院檢察署檢察官
被      告  丙○○
                    （現於台灣桃園女子監獄執行中）
指定辯護人  本院公設辯護人  甲○○
上列被告因偽造有價證券等案件，經檢察官提起公訴（94年度偵
字第596號），本院判決如下：
    主  文
丙○○意圖供行使之用，而偽造有價證券，累犯，處有期徒刑參
年陸月。偽造如附表所示之支票壹張沒收。
    事  實
一、丙○○（原名陳穗菁）於民國八十三年間，曾犯偽造有價證
    券罪，經台灣高等法院高雄分院以九十年度上更（二）字第
    三六一號判決判處有期徒刑三年二月確定，因未到案執行而
    為警遭通緝中，且前於八十七年間因犯侵占罪，經台灣高等
    法院以八十九年度上訴字第九六三號判決判處有期徒刑四月
    ，於九十年三月二十九日易科罰金執行完畢，詎其仍不知悔
    改，於九十三年間，為規避警方查緝而化名「陳曉竺」，於
    台北市○○區○○路一段二九號之一「ＰＥＥＫＡＢＯＯ
    ＢＡＲ」負責人丁○○之餐廳內擔任會計兼出納之業務，竟
    基於侵占業務上持有之物、及意圖供行使之用而偽造有價證
    券之犯意，於九十三年五月二十日前之某不詳日期，未經支
    票所有人丁○○同意，擅自於其職務上所保管、付款人為誠
    泰銀行西園分行、票號為ＫＴ0000000號之空白支票
    一紙據為己有，且冒用丁○○之名義，在發票人欄位上簽署
    丁○○英文名字「Ｔ．ＣＨＵＮＧ  ＨＡ」之署押一枚，並
    偽簽發票日為九十三年五月月二十日、票面金額為二百萬元
    後，於九十三年十二月三日，在台北市○○○路○段六十三
    巷十五號，交付予不知情之乙○○而行使之，足以生損害於
    丁○○。嗣乙○○於同年十二月八日至台北國際商業銀行土
    城分行提示未獲付款，誠泰銀行西園分行人員通知丁○○補
    款後，丁○○始知悉上情，而報警循線查獲。
二、案經丁○○訴由台北市政府警察局移送台灣台北地方法院檢
    察署檢察官偵查起訴。
    理  由
壹、程序部分：
    指定辯護人為被告辯護稱：證人丁○○於警詢中之證詞係屬
    審判外陳述，偵查中之陳述未經具結，應均無證據能力云云
    （參見本院卷第三五頁）。按被告以外之人於審判外之言詞
    或書面陳述，除法律有規定者外，不得作為證據。又被告以
    外之人於審判中有下列情形之一，其於檢察事務官、司法警
    察官或司法警察調查中所為之陳述，經證明具有可信之特別
    情況，且為證明犯罪事實之存否所必要者，得為證據。…．
    ．三、滯留國外或所在不明而無法傳喚或傳喚不到者。刑事
    訴訟法第一百五十九條第一項、第一百五十九條之三第三款
    分別定有明文。查證人丁○○於警詢、偵查中之證述，固屬
    被告以外之人於審判外之陳述；惟經本院多次傳喚、拘提未
    到，且告訴人丁○○於警詢、偵查詢問時已詳述其空白支票
    遭偽造之經過，核與扣案之書證相符，自足以證明具有可信
    之特別狀況，並為證明被告犯罪事實之存否所必要，依刑事
    訴訟法第一百五十九條之三第三款之規定，自具有證據能力
    。
貳、實體部分：
一、訊據被告丙○○固供承有於上揭時地受僱於丁○○，於其所
    經營、位於台北市○○區○○路一段二九號之一「ＰＥＥＫ
    ＡＢＯＯ  ＢＡＲ」餐廳內擔任會計兼出納之業務等事實，
    惟矢口否認有上揭業務侵占、及偽造有價證券之犯行，辯稱
    ：這張支票是老闆丁○○給伊的。因為伊擔任會計，所以支
    票上面的金額及抬頭都是伊填的，發票人欄是老闆丁○○在
    公司當著伊面簽的，當時公司經營不善，丁○○要向伊朋友
    阿慶借貸二百萬元，伊代丁○○向阿慶借錢，即阿慶借二百
    萬元現金給伊，再由伊轉借給丁○○，所以丁○○才開票給
    伊，支票是丁○○直接拿給伊的。另丁○○平常使用的支票
    本都不是伊在保管，而是在老闆那邊，老闆要開票時才拿給
    伊，開完後再由老闆拿回來，支票本都是放在老闆自己的包
    包，上班帶進帶出云云（參見本院卷第三三頁準備程序筆錄
    ）。經查：
  (一)被告確實於九十三年間，為規避警方查緝而化名「陳曉竺」
    ，於台北市○○區○○路一段二九號之一「ＰＥＥＫＡＢＯ
    Ｏ  ＢＡＲ」負責人丁○○之餐廳內擔任會計兼出納之業務
    ，且於付款人為誠泰銀行西園分行、票號為ＫＴ00000
    00號之空白支票一紙上，填寫發票日為九十三年五月二十
    日、票面金額為二百萬元後，於九十三年十二月三日，在台
    北市○○○路○段六十三巷十五號，交付予乙○○，嗣乙○○於同年十二月八日至台北國際商業銀行土城分行提示未獲
    付款，誠泰銀行西園分行乃通知告訴人前往補款等情，業據
    被告自承不諱（參見警卷第五至八頁、偵卷第九至十頁、三
    十至三一頁及本院卷第三三頁），且經證人丁○○、乙○○
    分別於警詢或偵查中證述屬實（參見警卷第十至十三頁、十
    五至十七頁及偵卷第十五至十六頁），並有前揭支票一紙附
    卷可憑（參見警卷第二三頁），此部分事實，應無疑義。
  (二)上揭支票係遭被告冒名簽發之事實，業據告訴人丁○○於警
    詢、偵查中指述甚詳，且其於警詢中指稱：伊係經銀行人員
    通知支票帳戶需補款，始得知遭人盜用等語，並經告訴人提
    出公示催告狀影本一紙為證（參見警卷第十九頁），且參諸
    前揭支票上發票人欄書寫之「Ｔ．ＣＨＵＮＧ  ＨＡ」署押
    ，核與告訴人聲請上開支票甲存帳戶所使用印鑑簽名式樣為
    「Ｔ．ＣＨＵＮＧ  ＨＡＮ」，已有未合，且比對告訴人前
    所簽發之票號ＫＴ0000000、ＫＴ0000000、
    ＫＴ0000000、ＫＴ0000000號支票四紙之發
    票人欄簽名字跡，其中就末碼英文字母「Ｎ」部分，縱使無
    工整書寫，然告訴人均有以簡略筆順帶過，而非如本案遭偽
    造之支票發票人簽名係全然未書寫「Ｎ」字，此有誠泰商業
    銀行西園分行九十四年十月二十日誠泰銀園字第九四０００
    七五號函所檢送之印鑑卡、支票存款開戶申請暨約定書及上
    開票號ＫＴ0000000、ＫＴ0000000、ＫＴ0
    000000、ＫＴ0000000號之支票四紙附卷可稽
    （參見本院卷第四八至五五頁），而苟上開支票確為告訴人
    所親簽，衡情應無可能將自身之英文姓名拼寫疏漏，佐以本
    院將前揭支票及告訴人所簽發之其餘支票，經送請內政部警
    政署刑事警察局鑑定結果，雖無從鑑定是否為告訴人親筆所
    簽，然亦認本案支票上之英文簽名筆跡有停頓等不自然現象
    ，有該局九十四年十二月二十二日刑鑑字第０九四０一六六
    七八九號函文一紙附卷為憑（參見本院卷第六五頁），足見
    告訴人所指前揭支票發票人欄之簽名係由被告刻意模仿、偽
    造乙情，應非子虛。
  (三)次查，被告雖辯稱：上開支票是因告訴人向其借款，簽好交
    給伊的云云，惟參諸被告就前揭支票之發票人欄上之簽名是
    否告訴人當面所簽乙情，先於警詢中供稱：支票是告訴人向
    伊借錢，於九十三年五月中旬時拿給伊的，日期與金額是伊
    親筆寫的，簽名不知道是誰簽的云云（參見警卷第六頁），
    後於本院審理中則改稱：支票發票人欄是告訴人在公司當著
    伊面簽的云云（參見本院卷第三三頁），其前後供詞已有未
    合，且被告就其取得前揭票據之流程，於本院審理中先供稱
    ：票是告訴人向伊友人阿慶借錢，阿慶到公司找告訴人，由
    渠等二人直接接洽，阿慶借二百萬元現金予伊，由伊轉交給
    告訴人，後來阿慶就將支票拿給伊處理云云，隨即又改稱：
    支票是告訴人直接給伊，並未經過阿慶，阿慶不認識告訴人
    云云（參見本院卷第三三頁），此部分所言亦有違誤，已難
    遽信被告上揭供述為真；佐以被告於本院審理中供稱：伊向
    阿慶借款二百萬元後，再轉借給告訴人，所以告訴人才開票
    給伊云云，且迭於警詢、偵查中稱：老闆向伊借錢，有時給
    伊現金，有時開票給伊，告訴人總共欠伊兩百多萬元云云，
    及於本院審理中稱：丁○○有跟伊借錢，後來越借越多，從
    十幾萬元、八十幾萬元到二百萬元，…，伊原先在公司擔任
    會計的時候並不知道公司狀況，第一個月要領薪水的時候，
    就延後兩、三天領不到薪水，因為伊是會計，有義務去問老
    闆發生什麼狀況，老闆說薪水發不出來，員工沒有辦法領薪
    水，當時心態是大家出來賺錢，員工領不到薪水很可憐，伊
    告訴老闆說伊身上有一些錢，可以先借他，等有錢再還給伊
    ，一而再、再而三伊都是這樣一直借他，後來他就開口借大
    筆錢，並問伊要不要入股，當時借人家錢沒有想到要請告訴
    人簽借據云云（參見本院卷第八二頁、九四頁），然衡情被
    告與告訴人間原無親誼故舊關係，苟被告所稱甫至告訴人餐
    廳工作第一個月即未能領到薪水等情為真，其豈有可能於上
    班未實際支領薪資前，即率爾同意多次提出資金供被告週轉
    ，且累計借款金額近三百萬元，此實與常理有違。又上開支
    票原由告訴人置放於公司抽屜內，鑰匙由被告保管乙節，業
    據其於警詢、偵查中指述甚詳（參見警卷第十二頁、偵卷第
    三九頁），顯見前揭支票應係遭被告侵占後，加以偽造告訴
    人署押而持以向不知情之乙○○行使，已至堪認定。
  (四)綜上所述，被告所辯各節，要屬飾詞卸責之詞，不足採信，
    事證明確，被告犯行洵堪認定。
二、按支票依票據法之規定具金錢價值，並有流通性，自屬有價
    證券之一種，又上開支票原係被告於業務上持有之物，其未
    經告訴人授權或同意，擅自偽造上開支票後，據為己用，核
    被告所為，係犯刑法第二百零一條第一項之偽造有價證券罪
    、及同法第三百三十六條第二項之業務侵占罪。其冒簽丁○○英文姓名署押之行為，係偽造有價證券之部分行為，其偽
    造有價證券後進而行使，其行使之低度行為應為偽造之高度
    行為所吸收，不另論罪。又行使偽造有價證券之犯罪原即包
    含詐欺之性質，故行使偽造有價證券，所交付者即該證券本
    身之價值，則其詐欺取財仍屬行使偽造有價證券之行為，不
    另成立詐欺罪名（最高法院七十六年度台上字第四二九六號
    判決參照），準此，被告持上開偽造之支票佯向乙○○行使
    之行為，不另論以詐欺取財罪名。又被告所犯上開二罪間，
    具有方法結果之牽連關係，為牽連犯，應從一重之偽造有價
    證券罪處斷。公訴意旨雖漏未就被告前揭業務侵占犯行起訴
    ，然此部分與前揭論罪科刑部分有牽連犯之裁判上一罪關係
    為起訴效力所及，本院自得併予審究。查被告前於八十七年
    間因犯侵占罪，經台灣高等法院以八十九年度上訴字第九六
    三號判決判處有期徒刑四月，於九十年三月二十九日易科罰
    金執行完畢，有台灣高等法院被告全國前案紀錄表乙份在卷
    可參，其前受有期徒刑執行完畢，五年內再犯
    本件最重本刑為有期徒刑以上之罪，為累犯，應依刑法第四
    十七條之規定加重其刑。本院審酌被告前有偽造有價證券、
    侵占等前科，素行不良，此有上開前案紀錄表乙份可稽，竟
    仍不知悔改，徒思不勞而獲，且矢口否認犯行，態度不佳、
    對告訴人造成之損害等一切情狀，量處如主文所示之刑，以
    資懲儆。另被告偽造如附表所示之支票乙紙，係偽造之有價
    證券，爰依刑法第二百零五條規定，不問屬於犯人與否，併
    予宣告沒收之，至支票其上之偽造署押一枚，已因支票宣告
    沒收，不再重複諭知沒收，附此敘明。
據上論斷，應依刑事訴訟法第二百九十九條第一項前段，刑法第
第二百零一條第一項、第三百三十六條第二項、第五十五條、第
四十七條、第二百零五條，罰金罰鍰提高標準條例第一條前段，
判決如主文。
本案經檢察官鄭克盛到庭執行職務。
中    華    民    國    95    年    3    月    28    日
                  刑事第十三庭   審判長法  官 陳慧萍
                                       法  官 鍾素鳳
                                       法  官 吳佳薇
上正本證明與原本無異。
如不服本判決，應於收受送達後十日內向本院提出上訴書狀，其
未敘述上訴之理由者並得於提起上訴後十日內向本院補提理由書
（均須按他造當事人之人數附繕本）。
中    華    民    國    95    年    3     月    29    日
                                       書記官 潘文賢
附表：
┌────┬─────────┬──────┬─────┬───┐
│票據號碼│  到    期    日  │ 票 據 金 額│ 發 票 人 │備  註│
│        │                  │ （新台幣） │          │      │
├────┼─────────┼──────┼─────┼───┤
│ＫＴ００│93年5月20日       │200萬元     │丁○○    │偽造之│
│０九四二│                  │            │「Ｔ．ＣＨ│署押1 │
│五號    │                  │            │ＵＮＧ  Ｈ│枚    │
│        │                  │            │Ａ」      │      │
│        │                  │            │          │      │
└────┴─────────┴──────┴─────┴───┘
附錄本案論罪科刑法條
中華民國刑法第201條第1項
意圖供行使之用，而偽造、變造公債票、公司股票或其他有價證
券者，處三年以上十年以下有期徒刑，得併科3000元以下罰金。
中華民國刑法第336條第2項
對於業務上所持有之物，犯前條第 1 項之罪者，處六月以上五年
以下有期徒刑，得併科 3000 元以下罰金。


司法院資訊處製作；財團法人民間司法改革基金會備份。
